最高法院刑事判決　　　　　　　　　　　　　　　　　　九十三年度台非字第九號
　　上　訴　人　最高法院檢察署檢察總長
　　被　　　告　甲○○
　　　　　　　　　　　　（現於台灣武陵監獄執行中）
右上訴人因被告違反毒品危害防制條例案件，對於台灣台中地方法院中華民國九十一
年八月十六日第一審確定判決（九十一年度訴字第一一五０號，起訴案號：台灣台中
地方法院檢察署九十一年度毒偵字第七四五號），認為違法，提起非常上訴，本院判
決如左：
    主  文
原判決撤銷。
甲○○連續施用第壹級毒品，處有期徒刑玖月。
    理  由
非常上訴理由稱：「按判決不適用法則或適用不當者，為違背法令，刑事訴訟法第三
百七十八條定有明文。又累犯，依刑法第四十七條之規定，必須曾受有期徒刑之執行
完畢或受無期徒刑或有期徒刑一部之執行而赦免後，五年以內再犯有期徒刑以上之罪
者，始足當之。本件被告甲○○前曾三度違反毒品危害防制條例：(一)於民國八十七年
間經裁定送觀察、勒戒後，認無繼續施用毒品之傾向，由台灣台中地方法院檢察署檢
察官以八十七年度偵字第一一七一一號為不起訴處分。(二)於八十八年間經觀察、勒戒
後，認有繼續施用毒品傾向，由台灣台中地方法院檢察署檢察官聲請簡易判決處刑並
聲請強制戒治，台灣台中地方法院台中簡易庭以八十八年度中簡字第一五八六號判決
判處有期徒刑四月確定；強制戒治部分則於八十八年九、十月間停止強制戒治，所餘
期間交付保護管束。(三)於停止強制戒治交付保護管束期間，又施用第一級、第二級毒
品，由同署檢察官以八十九年度毒偵字第四二五五號起訴，台灣台中地方法院以八十
九年度訴字第一八七六號判決判處有期徒刑十月、四月，應執行有期徒刑一年確定，
於九十年十一月十六日縮短刑期假釋出獄，有台中地方法院檢察署檢察官執行指揮書
（九十一年度執更字第一五一四號）影本、前開刑事判決、全國刑案資料查註紀錄表
及法務部全國檢察官線上查詢人犯在監所最新資料報表及各該刑事判決可證。被告於
假釋期間之九十年十二月間某日起，至九十一年三月初某日止，又在台中縣太平市○
○路福德宮廁所內，以注射方式，連續施用第一級毒品海洛因多次，犯本件毒品危害
防制條例之罪，犯罪時其前被判處之有期徒刑，尚未執行完畢。乃原判決竟為累犯之
諭知，自有判決適用法則不當之違法。案經確定，且於被告不利。爰依刑事訴訟法第
四百四十一條、第四百四十三條提起非常上訴，以資救濟。」等語。
本院按判決不適用法則或適用不當者，為違背法令，刑事訴訟法第三百七十八條定有
明文。又依刑法第四十七條之規定，必須曾受有期徒刑之執行完畢或受無期徒刑或有
期徒刑一部之執行而赦免後，五年以內再犯有期徒刑以上之罪者，始得依累犯規定加
重其刑。本件被告甲○○前曾三度違反毒品危害防制條例：(一)於民國八十七年間經裁
定送觀察、勒戒後，認無繼續施用毒品之傾向，由台灣台中地方法院檢察署檢察官以
八十七年度偵字第一一七一一號為不起訴處分。(二)於八十八年間經觀察、勒戒後，認
有繼續施用毒品傾向，由台灣台中地方法院檢察署檢察官聲請簡易判決處刑並聲請強
制戒治，台灣台中地方法院台中簡易庭以八十八年度中簡字第一五八六號判決判處有
期徒刑四月確定；強制戒治部分則於八十八年九、十月間停止強制戒治，所餘期間交
付保護管束。(三)於停止強制戒治交付保護管束期間，又施用第一級、第二級毒品，由
同署檢察官以八十九年度毒偵字第四二五五號起訴，台灣台中地方法院以八十九年度
訴字第一八七六號判決判處有期徒刑十月、四月，應執行有期徒刑一年確定。上開所
犯三罪所處有期徒刑四月、十月及四月，經台灣台中地方法院裁定定應執行刑為有期
徒刑壹年月（八十九年度聲字第四七九二號），經執行於九十年十一月十六日假釋
出獄，假釋殘餘刑期二月三日，縮短刑期後應於九十一年一月十九日假釋期滿。惟被
告於假釋期間又於九十年十二月十七日再犯贓物罪，被判有期徒刑三月（台灣台中地
方法院九十一年度簡字第二二號），其假釋因而被撤銷，有法務部九十一年六月三日
法矯決字第０九一００一九七三五號函及上述相關案卷可稽，足見被告於九十年十二
月間某日至九十一年三月初某日再犯連續施用第一級毒品罪時，被告所犯前述案件之
有期徒刑並未執行完畢，乃原判決竟依累犯規定加重其刑，自有適用法則不當之違法
。案經確定，且於被告不利，非常上訴意旨執以指摘，洵有理由，應由本院將原判決
撤銷予以改判，以資糾正。
據上論結，應依刑事訴訟法第四百四十七條第一項第一款，毒品危害防制條例第十條
第一項，刑法第十一條前段、第五十六條，判決如主文。
中　　　華　　　民　　　國　　九十三　　年　　　一　　　月　　 十五 　　日
                              最高法院刑事第十二庭
                                  審判長法官  陳　正　庸
                                        法官  賴　忠　星
                                        法官  王　居　財
                                        法官  張　清　埤
                                        法官  林　開　任
      右正本證明與原本無異
                                              書  記  官
中　　　華　　　民　　　國　　九十三　　年　　　一　　　月　　 十九 　　日
                                                                     ｍ
